臺灣高等法院臺南分院刑事裁定　　　　　96年度交抗字第98號
抗　告　人
即受處分人　甲○○
上列抗告人因違反道路交通管理處罰條例案件，不服臺灣臺南地
方法院交通法庭中華民國九十六年四月三十日裁定（九十五年度
交聲字第八二四號），提起抗告，本院裁定如下：
    主  文
抗告駁回。
    理  由
一、抗告意旨略以：原裁定第三頁第二行記載「被害人提出之車
    輛照片四張」，然被害人當時正在住院中，該照片是抗告人
    將被害人之機車送修時，在機車行修理前先予照相存證，而
    所支付款項亦經對方簽名為證。再依事故現場遺留之一米刮
    地痕、機車龍頭因強烈撞擊而歪曲三十度、被害人提出之奇
    美醫院診斷證明書等以觀，需多大之撞擊力道始能造成？豈
    只是被害人於警詢筆錄所稱「約五十公里時速」？又抗告人
    駕駛公司貨車，車頭與車身已轉入西勢路，被害人之機車衝
    撞抗告人所駕駛公司貨車之右後輪外側，坐在駕駛座旁之老
    師傅亦親眼目睹被害人衝撞公司貨車右後輪。另臺灣臺南地
    方法院九十六年度交簡字第一一九號刑事簡易判決認抗告人
    係從事駕駛業務之人及無照駕駛，亦有違誤，爰聲請撤銷原
    裁定云云。
二、按汽車駕駛人轉彎時，轉彎車不讓直行車先行者，處新台幣
    六百元以上一千八百元以下罰鍰，並記違規點數一點；汽車
    駕駛人，駕駛汽車違反道路交通安全規則，因而肇事致人受
    傷者，記違規點數三點，道路交通管理處罰條例第四十八條
    第一項第六款、第六十一條第三項及第六十三條第一項第一
    款分別定有明文。又汽車行駛至交岔路口，轉彎車應讓直行
    車先行，道路交通安全規則第一百零二條第一項第七款定有
    明文。
三、經查：
  (一)按行政罰法第五條規定：「行為後法律或自治條例有變更者
    ，適用行政機關最初裁處時之法律或自治條例。但裁處前之
    法律或自治條例有利於受處罰者，適用最有利於受處罰者之
    規定。」（本法業經總統於民國九十四年二月五日，以華總
    一義字第 09400016841號令公布，並自九十五年二月五日開
    始施行），顯見行政罰法係採「從新從輕」原則，亦即違反
    行政法之義務之行為後，如法律或自治條例有變更，則行政
    裁處之法律適用，原則上從新法即裁處時之法律，例外始從
    對受處分人較有利之舊法即行為時法。而本件違規行為後，
    道路交通管理處罰條例於九十四年十二月二十八日修正公布
    ，並於九十五年七月一日起施行，關於轉彎車不讓直行車先
    行及違反道路交通安全規則，因而肇事致人受傷之違規行為
    ，經比較修正前後該條例第四十八條、第六十一條及第六十
    三條規定，抗告人行為時之法律即修正前之規定並無較有利
    於受處分人之情事，故依前揭行政罰法之規定，本件應適用
    裁處時即修正後之法律處罰，合先敘明。
  (二)本件抗告人即受處分人甲○○駕駛車牌號碼8J－4816號自用
    小貨車，於九十五年三月十五日上午十時三十分許，行經台
    南市○○路○段與西勢路口處時，因轉彎車未讓直行車先行
    ，違反道路交通安全規則，肇事致被害人袁敏杰受傷。經臺
    南縣警察局永康分局員警（以下稱舉發機關）予以製單舉發
    ，嗣原處分機關即交通部公路總局嘉義區監理所台南監理站
    ，以抗告人之違規事實明確，乃依道路交通管理處罰條例第
    四十八條第一項第六款、第六十一條第三項（裁決書贅引第
    一款）及第六十三條第一項第一款之規定，裁處抗告人新台
    幣（下同）九百元，並記違規點數共四點等情，有原處分機
    關嘉監南字第裁74-M00000000號裁決書、舉發機關南縣警交
    字第 M00000000號舉發違反道路交通管理事件通知單、道路
    交通事故現場圖、道路交通事故調查報告表(一)(二)、台南縣警
    察局永康分局道路交通事故當事人登記聯單、肇事人自首情
    形紀錄表、事故現場暨蒐證照片八幀、抗告人（原裁定誤載
    為被害人）提出之車輛照片四張、抗告人及被害人警詢筆錄
    、被害人袁敏杰奇美醫院九十五年三月二十一日出具之診斷
    證明書等件附於原審卷可稽，此部分事實當可認定。
  (三)至抗告人雖以前開情詞置辯，惟本件肇事二車撞擊地點在永
    大路二段北向車道外側邊線向北方延長線左側，此有道路交
    通事故現場圖所示機車倒地之刮地痕起點可稽。而依通常一
    般人之駕駛經驗，被害人袁敏杰於撞擊抗告人小貨車前應有
    向右閃避之避煞行為，此部分亦經被害人袁敏杰供明在卷，
    有其警詢筆錄可稽（見原審卷第三十三頁）。依此被害人袁
    敏杰於撞擊前，如完全未採取閃避行為時，其撞擊點應更偏
    向道路西側，即更接近被害人袁敏杰行駛之外側車道中心線
    之延長線處，即被害人行駛之車道上，在此地點抗告人本就
    有讓被害人袁敏杰先行之義務，竟未讓袁敏杰先行，以致亦
    疏未注意車前狀況之袁敏杰行至該處時不慎撞擊抗告人右後
    車輪處，因而肇事，抗告人之駕駛行為違反前揭道路交通安
    全規則第一百零二條第一項第七款之規定甚明。另抗告人因
    上述事實，涉犯刑法業務過失傷害罪，亦經臺灣臺南地方法
    院於九十六年四月二十五日以九十六年度交簡字第一一九號
    判處抗告人有期徒刑四月，此有該判決書附卷可證（見本院
    卷第八至十頁反面），益見抗告人上揭駕駛行為確有違規。
    至抗告人其餘抗告意旨，無非係屬個人意見或推測之詞，且
    與抗告人之駕駛行為是否違規之判斷無關，均不足影響上開
    事實認定。此外，抗告人如對上開臺灣臺南地方法院九十六
    年度交簡字第一一九號刑事判決不服，固得循刑事訴訟程序
    對該判決提起上訴，抗告意旨指摘該判決之部分，尚非本院
    於本件交通抗告案件所得審究，附此敘明。
四、綜上所述，本件抗告人有於前述時、地，駕駛車輛轉彎車不
    讓直行車先行，違反道路交通安全規則，因而肇事致被害人
    袁敏杰受傷之違規事實，堪以認定，原法院認原處分機關依
    裁處時即修正後之道路交通管理處罰條例第四十八條第一項
    第六款、第六十一條第三項及第六十三條第一項第一款之規
    定，裁處抗告人罰鍰九百元，並記違規點數共四點，於法並
    無違誤。從而原法院裁定駁回抗告人之異議，本院核其認事
    用法均無不合，抗告人指摘原裁定不當，為無理由，應予駁
    回。
五、據上論結，應依道路交通案件處理辦理辦法第二十六條，刑
    事訴訟法第四百十二條，裁定如主文。
中　　華　　民　　國　　96　　年　　8　　月　　15　　日
                  刑事第六庭    審判長法　官  蔡崇義
                                      法　官  曾文欣
                                      法　官  杭起鶴
以上正本證明與原本無異。
不得再抗告。
　　　　　　　　　　　　　　　　　　　書記官　魏安里
中　　華　　民　　國　　96　　年　　8　　月　　15　　日
